【裁判字號】    98,消債抗,86
【裁判日期】    990326
【裁判案由】    更生
【裁判全文】
臺灣桃園地方法院民事裁定            98年度消債抗字第86號
抗  告  人  甲○○
上列當事人聲請更生事件，抗告人對於民國98年11月23日本院98
年度消債更字第244 號裁定提起抗告，本院合議庭裁定如下：
    主  文
抗告駁回。
抗告程序費用由抗告人負擔。
    理  由
一、抗告意旨略以：抗告人於民國95年9 月與最大債權銀行華泰
    銀行達成月繳新臺幣（下同）36,482元之方案，並未包含匯
    豐銀行之每月還款金額10,939元，因匯豐銀行不願將債權納
    入最大債權銀行華泰銀行，故抗告人不得不另外與匯豐銀行
    協商。因此，97年10月抗告人與華泰銀行變更協商還款條件
    為每月27,389元時，仍須繳納匯豐銀行之10,939元。故抗告
    人每月總共需償還之金額共計38,328元，並非僅如原裁定所
    示之27,389元。其次，抗告人任職之全球人壽公司，98年間
    內部異動很大，加上近年景氣差，導致抗告人之收入極不穩
    定，又抗告人需獨自扶養2 名在學兒子，除生活費用外，尚
    需額外支出補習班等龐大教育費用，故抗告人確實有清償不
    能之虞之情形，爰依法提起抗告等語。
二、經查：
(一)、抗告人於消費者債務清理條例施行前，曾依照中華民國銀行
    公會會員辦理消費金融案件無擔保債務協商機制，於95年9
    月4 日與最大債權金融機構華泰銀行成立協商，依協議內容
    每月應清償36,482元，嗣於97年10月間經華泰銀行同意，變
    更協商還款條件為每月清償27,389元，抗告人繳納協商款項
    至97年11月，自97年12月起未履行等情，有協議書、95年度
    銀行公會債務協商機制變更還款條件增補約據、財團法人金
    融聯合徵信中心資料在卷可稽，堪可認定。
(二)、又抗告人於95、96年之平均月薪為154,748 元、169,132 元
    ，此有抗告人95、96年度綜合所得稅各類所得資料清單在卷
    可憑，另依抗告人提出之薪資轉帳存摺及98年薪資明細表所
    載，抗告人於97年度及98年1 至10月之薪資入帳金額，於扣
    除勞健保、所得稅及代扣團保費後，97年、98年之平均月薪
    分別為121,413 元及69,604元。從而，抗告人於成立協商時
    與毀諾時，其薪資狀況確有重大之變更，是應審酌者厥為，
    以抗告人目前之薪資收入以及日常生活支出狀況，對於債權
    銀行之協商款是否確有清償不能或不能清償之虞。
(三)、抗告人稱因匯豐銀行不願將債權納入最大債權銀行華泰銀行
    ，故抗告人不得不另外與匯豐銀行協商。因此，97年10月抗
    告人與華泰銀行變更協商還款條件為每月27,389元時，仍須
    繳納匯豐銀行之10,939元，致抗告人無法清償云云；惟抗告
    人稱其每月需支出房貸23,000元、伙食費3,000 元、水費20
    9 元、電費1,433 元、瓦斯費482 元、電話費3,241 元、交
    通費4,500 元、勞健保費1,651 元、壽險費用5,000 元及2
    子之扶養費10,000元等必要費用，其中抗告人工作往來台北
    、桃園之交通費經原審計算為2,064 元，堪屬客觀、合理，
    併予採計之；其次，關於房貸支出部分，依系爭房地之土地
    登記謄本所示，房屋貸款之抵押權設定義務人以及債務人為
    聲請人、陳仁杰以及陳仁宗等3 人，且依抗告人提出之桃園
    信用合作社臨時對帳單觀之，其上所載債務人為陳仁宗，並
    非抗告人，而抗告人復未釋明上開房屋貸款均係由其個人支
    出，自難認抗告人係全額支出該筆費用，故應認以抗告人、
    陳仁杰、陳仁宗3 人平均分擔該貸款金額，即每人每月6,35
    3 元（98年4 月21日之房屋貸款為19,060元，19,060÷3 ＝
    6,353 ）為當。再按，父母對於未成年子女之扶養義務，不
    因結婚經撤銷或離婚而受影響，民法第1116條之2 訂有明文
    。抗告人雖已於95年1 月11日離婚，惟其前夫對於未成年子
    女，除依民法第1055條第1 項規定與抗告人另為約定外，原
    則上對於未成年子女仍應負擔扶養義務。本件抗告人並未釋
    明曾與前夫約定2 名未成年子女之扶養義務均由抗告人負擔
    ，且於95年9 月4 日協商成立當時，抗告人尚未離婚，是關
    於扶養費之部分，應由抗告人以及其前夫共同負擔之，而計
    以5,000 元。至於抗告人另以其長子現就讀高中、次子就讀
    國中，需額外支出教育費用，並提出補習班學費收據2 紙為
    憑，惟補習與否，本非屬必要之教育支出，是抗告人欲將此
    部分列入必要支出，尚屬無據。此外，抗告人所稱近年景氣
    差，業績一路下滑，工作收入不穩定等語，此不確定之因素
    非屬本院現所可衡量，自亦難以採信。
(四)、從而，抗告人每月之必要支出費用為22,322元（房貸6,353
    元、餐費3,000 元、水費209 元、電費1,433 元、瓦斯費48
    2 元、電話費3,241 元、交通費2,604 元以及扶養費5,000
    元），再加上與最大債權銀行華泰銀行之協商款27,389元以
    及與匯豐銀行之協商款10,939元，以98年度1 月至10月之平
    均月薪69,604元支付前開費用，仍餘8,954 元（計算式：22
    ,322+27,389+10,939＝60,650，69,604-60,650 ＝8,954 ）
    ，顯無不能清償或不能清償之虞。
(五)、綜上，抗告人並無不能清償債務之虞，從而，抗告意旨指摘
    原裁定不當，求予廢棄，為無理由，應予駁回。
三、依消費者債務清理條例第15條，民事訴訟法第495 條之1 第
    1 項、第449 條第1 項、第95條、第78條，裁定如主文。
中    華    民    國    99    年    3     月    26    日
                  民事第三庭  審判長法  官  黃漢權

                                    法  官  陳清怡
                                    法  官  陳筱蓉
以上正本係照原本作成。
不得再抗告。
中    華    民    國    99    年    3     月    26    日
                                    書記官  蔡佩媛

司法院資訊處製作；財團法人民間司法改革基金會備份。
